【裁判字號】    90,自,84
【裁判日期】    900606
【裁判案由】    詐欺
【裁判全文】
臺灣台中地方法院刑事判決                              九十年度自字第八四號
    自  訴  人  甲○○
    被      告  乙○○○
右列被告因詐欺案件，經自訴人提起自訴，本院判決如左：
    主      文
乙○○○連續意圖為自己不法之所有，以詐術使人將本人之物交付，處有期徒刑月
，如易科罰金以佰元折算壹日。
    事      實
一、乙○○○以販售建材為業，於民國八十七年九月間，財務狀況陷於困境，竟意圖
    為自己不法之所有，並基於概括之犯意，以生意週轉為由，連續三次向甲○○借
    錢，共簽發三張支票供甲○○作為擔保，致甲○○陷於錯誤，合計交付新台幣（
    下同）五十四萬六千元，嗣支票於八十七年十月份屆期提示後均遭退票，經甲○
    ○向乙○○○催討，乙○○○乃簽發票面金額分別為十萬元、十萬元及三十四萬
    六千元之本票換回三張支票，惟屆期經甲○○提示亦未獲付款，甲○○屢向乙○
    ○○催討，始分別於八十七年十二月二十日、八十八年七月間取得價值十一萬七
    千九百一十元及六萬零三百五十元之建材（合計十七萬八千二百六十元），供作
    抵償之用，餘欠迄今仍未獲清償。
二、案經甲○○提起自訴。
    理      由
一、訊據被告乙○○○矢口否認右揭犯行，辯稱：其只有向甲○○借三十四萬六千元
    ，二張十萬元的本票是擔保支票票款用的，甲○○將該支票兌現後，未將該二張
    本票交還，且甲○○有向其拿價值十七萬餘元之建材，其並非有意詐欺云云。然
    查：右揭事實業據自訴人甲○○指訴綦詳，復有本票影本三張、本院八十九年度
    票字第一六二Ｏ九號民事裁定影本一份附卷可稽。被告向台中商業銀行軍功分行
    申請設立之甲存帳戶於八十七年九月十八日即開始退票，並於八十七年十二月二
    十五日列為拒絕往來戶，此有該行中軍功字第五七號函在卷可按，且被告於本院
    審理時供稱：「是因為經濟狀況不好，才借錢的」、「我是向自訴人借錢來繳票
    款的」、「我當時財務狀況不好」等語，足見被告於八十七年九月間向自訴人告
    貸時，已陷入支付不能之困境。另觀諸上開三張本票之發票日均為八十七年十一
    月間，而被告係於八十七年九月間簽發支票向自訴人告貸，顯然自訴人指稱上開
    本票係被告簽發之支票退票後所簽發給自訴人等情，應屬可採，被告確係向自訴
    人借得並積欠五十四萬六千元無誤，嗣自訴人分別於八十七年十二月二十日、八
    十八年七月間取得價值十一萬七千九百一十元及六萬零三百五十元之建材供作抵
    償之用，有發貨單三張及收據一張附卷可參，亦為自訴人所確認，是被告尚積欠
    自訴人三十六萬七千七百四十元，應無庸疑。被告於財務狀況不佳之情況下，以
    借款為由向自訴人取得五十四萬六千元，且所簽發之支票及本票均未獲兌現，迄
    今已逾二年八月有餘，亦未見被告清償欠款，於本院審理時又未積極尋求與自訴
    人達成和解，顯然被告在向自訴人借款時，已有為自己不法所有之意圖及詐欺之
    故意。被告之所辯無非卸飾之詞，不足採信，事證明確，其犯行洵堪認定。
二、核被告所為，係犯刑法第三百三十九條第一項之詐欺取財罪。被告先後三次犯行
    ，時間緊接，犯罪構成要件相同，顯係基於概括之犯意而為，為連續犯，應依刑
    法第五十六條之規定論以一罪，並加重其刑。查被告行為後，刑法第四十一條業
    於九十年一月十日修正公布，並於同年月十二日生效，其中第一項關於得易科罰
    金之罪，修正為最重本刑為五年以下有期徒刑以下之刑之罪，是本件被告所犯之
    詐欺取財罪，係屬得易科罰金之罪名，修正後之規定自較修正前之舊法有利於被
    告，依刑法第二條第一項前段之規定，應適用裁判時之法律即修正後之規定，併
    此敘明。爰審酌被告犯罪之動機、目的、手段、其品性及智識程度、犯罪所生之
    損害、尚未與自訴人達成和解及其犯罪後之態度等一切情狀，量處如主文所示之
    刑，並諭知易科罰金之折算標準。
據上論斷，應依刑事訴訟法第三百四十三條、第二百九十九條第一項前段、刑法第二
條第一項前段、第五十六條、第三百三十九條第一項、第四十一條第一項前段、罰金
罰鍰提高標準條例第一條前段、第二條，判決如主文。
中      華      民      國      九十      年     六    月       六      日
                                    臺灣台中地方法院刑事第七庭
                                        法  官  簡源希
如不服本判決，應於判決送達後十日內向本院提出上訴狀，上訴於臺灣高等法院臺中
分院( 須附繕本 )。
                                        書記官
中      華    民      國      九十       年       六      月     七     日
附錄論罪科刑法條：
刑法第三百三十九條第一項：意圖為自己或第三人不法之所有，以詐術使人將本人或
                          第三人之物交付者，處五年以下有期徒刑、拘役或科或
                          併科一千元以下罰金。


司法院資訊處製作；財團法人民間司法改革基金會備份。
